【裁判字號】    94,易,1613
【裁判日期】    950630
【裁判案由】    賭博
【裁判全文】
臺灣臺中地方法院刑事判決              94年度易字第1613號
公  訴  人  臺灣臺中地方法院檢察署檢察官
被      告  卯○○
            子○○
            寅○○
            戊○○
            癸○○
            甲○○
            乙○○
            丙○○
            己○○
上九人共同
選任辯護人  周黛婕律師
被      告  丑○○
上列被告等因賭博案件，經檢察官提起公訴（94年度偵字第1410
號），本院判決如下：
    主    文
卯○○、子○○、寅○○、戊○○、癸○○、甲○○、乙○○、
丙○○、己○○共同以賭博為常業，卯○○處有期徒刑陸月，子
○○處有期徒刑伍月，寅○○、戊○○、癸○○、甲○○、乙○○、丙○○、己○○均各處有期徒刑肆月，如易科罰金，均各以
參佰元折算壹日。扣案如附表一所示之電動賭博機具計柒拾臺（
內均含IC板）及如附表二所示之物，均沒收。
丑○○連續在公眾得出入之場所賭博財物，處罰金陸仟元，如易
服勞役，以參佰元折算壹日。扣案如附表一所示之電動賭博機具
計柒拾臺（內均含IC板）及現金新臺幣壹萬壹仟元，均沒收。
    犯罪事實
一、卯○○自民國九十三年五月二十二日起，基於常業賭博之犯
    意，在址設於臺中市北屯區○○○○路一號（起訴書誤載為
    十五路一號），開設經營二十四小時開放營業、為公眾得出
    入場所之「崇德電子遊戲場」（下稱崇德遊戲場），為崇德
    遊戲場之負責人，並自同年十月間某日起至後述為警查獲時
    止，以每月薪資新臺幣（下同）二萬餘元之代價，僱用同具
    常業賭博犯意聯絡之子○○，擔任崇德遊戲場之現場經理，
    並均以每月薪資一萬八千元之代價，先後僱用均亦具常業賭
    博犯意聯絡之寅○○（任職期間自九十三年十二月十二日起
    至後述為警查獲時止）、戊○○（任職期間自九十三年十二
    月六日起至後述為警查獲時止）、甲○○（任職期間自九十
    四年一月一日起至後述為警查獲時止）、癸○○（任職期間
    自九十四年一月一日起至後述為警查獲時止）、乙○○（任
    職期間自九十四年一月二日起至後述為警查獲時止）、丙○○（任職期間自九十四年一月一日起至後述為警查獲時止）
    、己○○（任職期間自九十三年十月二十九日起至後述為警
    查獲時止）及真實姓名年籍不詳二以上成年人擔任崇德遊戲
    場之服務人員，由卯○○在崇德遊戲場內負責提供其所有如
    附表一所示之賭博性電子遊戲機具共七十臺（均含ＩＣ版各
    一片），與不特定之成年賭客賭博財物，子○○負責管理店
    內服務人員包括：為賭客遞送毛巾或茶水；收取賭資即兌換
    代幣或開分；洗分兌換積分卡；坐櫃檯保管收取之賭資並指
    引賭客如何以兌得之積分卡兌換現金；為賭客兌換現金等輪
    班、分工事宜，其中甲○○、丙○○、己○○均負責為賭客
    遞送毛巾或茶水、坐櫃檯等事宜；乙○○、癸○○均負責為
    賭客遞送毛巾或茶水、兌換代幣、開分、洗分兌換積分卡（
    或稱ＶＩＰ卡）、坐櫃檯等事宜；戊○○負責為賭客遞送毛
    巾或茶水、兌換代幣、開分、坐櫃檯等事宜；寅○○負責為
    賭客遞送毛巾或茶水、開分、坐櫃檯，並實際為賭客兌換現
    金等事宜（即後述將積分卡所得兌換之現金放置在崇德遊戲
    場內電話間抽屜之空香菸盒內，以供賭客取款），據此與不
    特定之賭客賭博財物，其賭博之方式詳為：由前開服務人員
    以現金新臺幣（下同）五元兌換一枚代幣（即如附表一編號
    一至九之賭博性電子遊戲機具部分）或現金一元兌換二分之
    比例開分（即如附表一編號十之賓果遊戲機部分），押注分
    數與機器對賭，如有押中，可得不等倍數之分數，最後視殘
    存分數之多寡而按一比一之比例先行向負責洗分之服務人員
    洗分後，並按原來開分比例（即二分兌換一元之比例）向該
    洗分之服務人員兌換積分卡（每張紅色積分卡兌換一百元、
    每張灰色積分卡兌換五百元、每張黃色積分卡兌換一千元、
    每張藍色積分卡兌換五千元、每張黑色積分卡兌換一萬元）
    俾換取同額現金，惟崇德遊戲場人員為躲避司法警察機關之
    查緝，乃與賭客約定（以言詞、手勢、肢體動作等明示、暗
    示方式）由服務人員至賭客所把玩之機臺對其洗分兌換積分
    卡後，再由賭客持積分卡自行至崇德遊戲場之櫃檯或電話間
    前將積分卡交付予服務人員，並佯裝至電話間打電話，此時
    服務人員則在與該電話間相隔之隔間處（暗室）將積分卡所
    應兌換之現金裝入香菸之空盒內，塞入與該電話間互通之抽
    屜內，再於該電話間相隔之隔間處，敲該電話間向賭客表示
    兌換之金額已在抽屜內，由賭客自行拉取抽屜取出該筆對賭
    所贏得之現金，若積分歸零，則所投入之賭資全歸卯○○所
    有，卯○○、子○○、寅○○、戊○○、癸○○、甲○○、
    乙○○、丙○○、己○○均恃此營生，並均以之為常業。期
    間賭客丑○○則基於賭博之概括犯意，自九十三年十月間某
    日起迄後述為警查獲前某日間，先在崇德遊戲場把玩如附表
    一所示之賭博性電子遊戲機具而對賭四次，嗣經警據報於九
    十四年一月二日起，由警員庚○○喬裝賭客進入崇德遊戲場
    內埋伏、蒐證前開賭博之過程，並於九十四年一月六日二十
    二時許，適賭客丑○○承前賭博之犯意，將其於當日已把玩
    如附表一編號十所示「賓果遊戲機」所贏得一萬六千分、六
    千分，合計二萬二千分，分二次向輪值洗分之服務人員即乙○○洗分並換得積分卡（第一次洗分換得藍色積分卡一張、
    黃色積分卡三張，第二次洗分換得顏色不詳、總額三千元之
    積分卡）後，持前開積分卡至櫃檯處向輪值之寅○○示意要
    兌換現金，寅○○則指示其至崇德遊戲場店內之電話間內電
    話亭下之抽屜拿取，隨後丑○○與寅○○二人即各自前往前
    開電話間及另一方隔間，由寅○○在該隔間處將現金一萬一
    千元放入空香菸盒內並置於與丑○○所在電話間相通之抽屜
    ，丑○○則在該電話間內拉取抽屜收取該一萬一千元後，步
    出該電話間之際，為警即庚○○當場查獲丑○○、寅○○，
    嗣經警進而查獲亦在崇德遊戲場內之卯○○、子○○、戊○○、癸○○、甲○○、乙○○、丙○○、己○○，且扣得如
    附表一所示之卯○○等九人供常業賭博及丑○○賭博所用之
    賭博性電子遊戲機具計七十臺（均ＩＣ版各一片），及如附
    表二所示之供卯○○等九人常業賭博預備、所用及所得之物
    ，始悉上情。
二、案經臺中市警察局第五分局報請臺灣臺中地方法院檢察署檢
    察官偵查起訴。
    理    由
一、訊據被告卯○○、子○○、寅○○、戊○○、癸○○、甲○○、乙○○、丙○○、己○○（下或合稱卯○○等九人）固
    均坦承：卯○○於前揭期間，開設經營二十四小時開放營業
    、公眾得出入場所之崇德遊戲場且為負責人，而子○○、寅
    ○○、戊○○、癸○○、甲○○、乙○○、丙○○、己○○
    則於前揭時地，均各於前揭期間，各以前揭薪資受卯○○僱
    用而任職於崇德遊戲場等情，惟均矢口否認有常業賭博之不
    法犯行，被告卯○○辯稱：我經營之崇德遊戲場並無賭博等
    語；被告子○○辯稱：我係負責維修遊戲機臺，並未負責店
    內服務小姐之輪班等管理事宜，崇德遊戲場並無賭博情形等
    語；被告寅○○、戊○○、癸○○、甲○○、乙○○、丙○○、己○○則均辯稱：崇德遊戲場並無與客人對賭兌換現金
    之賭博情形等語。被告丑○○則辯稱：我於九十四年一月六
    日二十三時十分迄同年一月七日零時十六分止警詢（下稱系
    爭警詢）時之供述，是警察說我配合並承認，我就可以早點
    離開，不會被移送，我當時是為了想要早點回家，才配合警
    察而虛構以積分卡兌換一萬一千元、遭警在崇德遊戲場內當
    場查扣一萬一千元及寅○○即係兌換我賭博贏得之一萬一千
    元給我之人等情節，我實際上並無與崇德遊戲場內之服務人
    員以積分卡兌換現金而賭博之情事，且該一萬一千元係事後
    製作完警詢筆錄後，應警察要求我才拿給警察的等語。被告
    卯○○等九人辯護人則辯護稱：丑○○於警詢及檢察官訊問
    時之陳述，對被告卯○○等九人而言係屬審判外之陳述，無
    證據能力，且丑○○於警詢時指認寅○○之程序不合法，證
    人庚○○於法院審理時之證述亦不實在等語。經查：
  (一)被告卯○○於前揭時地，開設經營二十四小時開放營業、為
    公眾得出入場所之崇德遊戲場且為負責人，被告子○○、寅
    ○○、戊○○、癸○○、甲○○、乙○○、丙○○、己○○
    於前揭期間，各以前揭薪資受被告卯○○僱用而任職於崇德
    遊戲場，其中甲○○、丙○○、己○○均負責為客人遞送毛
    巾或茶水事宜；乙○○、癸○○均負責為客人遞送毛巾或茶
    水、兌換代幣、開分、洗分兌換積分卡（或稱ＶＩＰ卡）事
    宜；被告寅○○、戊○○負責為客人遞送毛巾或茶水、兌換
    代幣、開分事宜，並以前揭所述之五元兌換一枚代幣（即如
    附表一編號一至九之賭博性電子遊戲機具部分）或現金一元
    兌換二分之比例開分（即如附表一編號十之賓果遊戲機部分
    ）把玩，如有殘存分數則按原來之比例洗分，洗分後所兌換
    使用之積分卡包括紅色、灰色、黃色、藍色、黑色之積分卡
    等情，分據被告卯○○等九人於警詢及本院審理時供承在卷
    ，應堪認定。又被告寅○○、戊○○、癸○○、甲○○、乙○○、丙○○、己○○等崇德遊戲場服務人員，均須輪班坐
    櫃檯乙節，業據癸○○、寅○○分別於警詢、偵查中證述明
    確（見偵查卷四六、二一一頁），且被告卯○○等九人對於
    癸○○、寅○○二人之前揭證述亦無意見，自堪認屬實。
  (二)另被告子○○係崇德遊戲場之現場經理，負責管理崇德遊戲
    場之服務人員包括：為客人遞送毛巾或茶水；兌換代幣或開
    分；洗分兌換積分卡；坐櫃檯保管收取之金錢等輪班、分工
    事宜等情，除據卯○○於警詢時證述明確外（見偵查卷三七
    、三八頁），且被告子○○於檢察官訊問時亦自承其職務包
    括負責管理崇德遊戲場之員工等語（見偵查卷二五四頁），
    亦堪認屬實。是被告子○○事後復辯稱其僅係負責維修崇德
    遊戲場內之遊戲機臺等語，顯係事後卸責之詞，不足採信。
  (三)被告丑○○於前揭時地，以現金開分方式把玩「賓果遊戲機
    」後，殘存分數為二萬二千分，向洗分人員即被告乙○○洗
    分兌換積分卡等情，業據被告丑○○於於本院審理時結證明
    確，且證人乙○○於本院審理時亦結證：確係由其為被告丑
    ○○洗分並兌換積分卡等語，則此部分事實亦堪認定。
  (四)按被告之自白，非出於強暴、脅迫、利誘、詐欺、疲勞訊問
    、違法羈押或其他不正之方法，且與事實相符者，得為證據
    ，刑事訴訟法第一百五十六條第一項定有明文；同法第一百
    條之一第一項前段關於訊問被告，應全程連續錄音，必要時
    並應全程連續錄影之規定，旨在輔助筆錄之不足，並擔保被
    告陳述之任意性。苟被告之自白確係出於自由意志，且其自
    白之陳述與事實相符，縱令警察事後無法提出對其詢問之錄
    音或錄影帶以供法院勘驗比對，仍不得遽指警詢筆錄不具證
    據能力（最高法院九十四年度臺上字第七二九○號判決參照
    ）。經查：
  1.觀諸被告丑○○於本院審理時自承：系爭警詢筆錄，都是警
    方問我，我當時警詢時所講的話；我當時在警察局有指認與
    我兌換現金的人，只有一位讓我指認，那個人就是寅○○等
    語明確（見本院一卷二六八、二七○頁），顯見系爭警詢筆
    錄之內容，乃依被告丑○○之供述而為記載無訛。
  2.又被告丑○○於系爭警詢之過程中，被告丑○○之供述均係
    基於自由意思所為之陳述，警方並無以不正方法取得被告丑
    ○○之自白，警方亦無說被告丑○○倘配合、承認本案賭博
    情節，被告即可離去而不須移送地檢署等情，除據分別負責
    系爭警詢之詢問、紀錄之警員即證人壬○○、辛○○於本院
    審理時均結證明確外（見本院一卷一四九、一五一、一五七
    頁），且經本院於審理時當庭勘驗系爭警詢之錄影光碟結果
    ，該錄影光碟雖分割為五檔案，惟各檔案間警方與被告對話
    過程互為連續，堪認系爭警詢確係全程錄影無訛，且系爭警
    詢過程係採一問一答方式，而對照互參系爭警詢之錄影光碟
    （即警員壬○○、被告丑○○間對話過程）及警員辛○○製
    作之系爭警詢筆錄，可知系爭警詢筆錄乃將被告丑○○警詢
    時供述內容綜合整理製作而成，系爭警詢筆錄記載之問答順
    序，與被告丑○○警詢時實際供述之順序雖有差異，但被告
    丑○○供述之實質內容（尤其是被告以洗分而得之積分卡兌
    換贏得現金之過程）則無不同，此觀系爭警詢錄影光碟中被
    告丑○○供承：「（問：你那個藍色的卡片是怎樣兌換法？
    ）藍色的五千，黃色的一千。」、「（問：你是在什麼地方
    兌換？是不是去櫃檯？櫃檯小姐跟你講，去那個電話室裡邊
    ，人家會投擲錢給你？那個抽屜裡邊，一個香菸盒裡邊，會
    放置金錢在裡邊，是不是？）（被告點頭，小聲說）我知道
    。」、「（問：你要用講的，要講出來好不好？你那用點頭
    的沒有人知道？）那對方不是就知道我了。」、「（問：你
    今天換八千元啊？）差不多一萬一啦，二萬二千分，最後一
    次他拿給我，就沒有再拿給我了。」、「（問：你總共洗二
    萬二千分嘛。）洗二次，第一次是一張藍色的，三張黃色的
    。」等語甚明（見本院二卷七頁），且期間壬○○除向被告
    丑○○表明系爭警詢過程須全程錄音或錄影，確保被告丑○○供述過程並無遭警刑求、逼供外，甚且向被告丑○○表明
    當日在崇德遊戲場經警查獲之所有犯罪嫌疑人均須製作警詢
    筆錄，並非僅有被告丑○○須製作警詢筆錄，等一下警方會
    將被告丑○○送過去等語，復無被告丑○○係應警要求而配
    合、承認本案賭博情節，警方並承諾被告可先行離去、不須
    移送地檢署等情，此觀卷附本院勘驗筆錄甚明（見本院一卷
    二四四至二四九頁、本院二卷六至十一頁）。
  3.再觀諸本院前揭勘驗筆錄，被告丑○○於系爭警詢過程中，
    雖曾多次向警要求提供本案經警查獲當時，在崇德遊戲場之
    錄影蒐證情形供其觀覽，警方亦有同意被告丑○○此一要求
    之情事，惟被告丑○○於本院審理時明確陳明：其於系爭警
    詢時會配合警方承認本案賭博情節，僅係因為想早點回去而
    為自白（見本院一卷二七二頁），足見警方應允將提供查獲
    時錄影蒐證情形供被告丑○○觀覽部分，與被告所為自白間
    ，二者顯無任何關聯，自無從依此遽認警方有以此不正方法
    而使被告丑○○為非任意性之自白，已甚明確。況再佐以本
    院前揭勘驗筆錄，可知被告於系爭警詢過程中，實係在意於
    系爭警詢時所為不利對方（即崇德遊戲場人員）之供述，將
    來會讓對方知道，並擔心日後是否須出庭與對方辯論（見本
    院一卷二四八、本院二卷十頁），由此益見警方並無以不正
    方法而使被告丑○○為非任意性自白之情事。
  4.依前所述，被告丑○○於系爭警詢時，除確曾供承其於崇德
    遊戲場開分把玩賓果遊戲機並洗分、兌換積分卡後，進而於
    前揭時地換得賭博所贏之一萬一千元等事實外，且警方亦無
    以被告丑○○倘配合、承認本案賭博情節，被告丑○○即可
    離去而不須移送地檢署等不正方法而取得自白之情事，則被
    告丑○○於警詢時確係基於其自由意志而為任意性之自白，
    至堪認定。
  5.另證人庚○○於本院審理時明確結證：「（問：請說明當天
    查獲的經過？）當時我們有埋伏三、四天，我已經在裡面（
    即指崇德遊戲場）假扮賭客三、四天，．．．。實際上我們
    查獲當時，我們覺得時機成熟，我們就動手查獲，因為他們
    （即指賭客）換錢的比率滿高，我們假裝賭客時，在暗門的
    旁邊，只要有人進入換錢出來我們就要進行逮捕，當時有丑
    ○○進入，之後出來我們就來上前逮捕，我並問他剛剛在裡
    面做什麼，他現場有坦承拿積分卡換錢，．．．。」、「（
    問：當時丑○○換的錢是在哪裡查扣的？）是在丑○○他身
    上查扣的。」、「（問：在丑○○身上查扣的錢外，是否有
    其他現金？）無，我們查扣是他（即指丑○○）有進入（即
    指與電話間相隔之暗室）換錢的新臺幣，我們有問他，他有
    坦承，我們就把他坦承的數目金額查扣。」、「（問：你埋
    伏的三、四天，發現店內（即指崇德遊戲場）賭客都可以這
    些電子遊戲機台把玩的分數換錢？）可以，以把玩的分數換
    積分卡，再換錢。）、「（問：你怎麼知道寅○○是幫丑○○洗分之人？）當時暗門是由員工可以進入，且暗門有兩個
    門，洗分也是在賓果裡面，他們有輪班，寅○○是在暗門裡
    面幫丑○○換錢的人，不是幫丑○○洗分的人，是誰幫丑○○洗分我不知道，我剛剛講的意思是幫丑○○換錢的人是寅
    ○○，洗分的人和換錢的人不是同一人。」、「（問：既然
    寅○○是在暗門裡面如何知道是寅○○？）因為我們逮捕丑
    ○○之後，過不到一分鐘，寅○○從暗門的門出來，四平派
    出所的所長帶人進入，我就與四平派出所說是寅○○換錢給
    丑○○，當時我們有進入暗門看，並無其他人。」、「（問
    ：你們現場查到丑○○時，現金部分是在現場拿到？怎麼拿
    到的？或是回到派出所製作筆錄才拿現金？）現金是在現場
    （即指崇德遊戲場）丑○○從他的的皮夾自己拿出說換的就
    是這些現金。」、「（問：你們現場查扣香菸盒十個，香菸
    盒十個是空的，這些是從何處來？）是從該店的暗門（即指
    崇德遊戲場內與電話間相隔之暗門）查扣的，暗門有二個門
    ，換錢是從另一個門，小姐從另一個門進出，所以香菸盒是
    在店家服務人員進入的門查扣的。」等語（見本院一卷一三
    二、一三四、一三五頁），除與被告丑○○於系爭警詢時供
    承情節大致相符外，與證人壬○○於本院審理時結證：警方
    並無在警局自被告丑○○處查扣現金一萬一千元等語（見本
    院一卷一五○頁）互核，亦無矛盾，且證人寅○○於警詢時
    亦證述其當時確有進去與電話間相隔之暗室等語（見偵查卷
    五三頁），已堪認被告丑○○於系爭警詢時所為之自白，核
    與事實相符。則證人庚○○、壬○○於於本院審理時前開證
    言，自堪憑採。實則，由被告丑○○前揭於本院審理時陳明
    ：我於系爭警詢時，是因為我想確認我是否有被拍到換錢的
    動作，所以才要求警方將查獲現場之錄影蒐證情形供其觀覽
    等語（見本院一卷二七二頁），衡情被告丑○○倘無為本案
    賭博之情事，實無於系爭警詢時擔心並為確認是否遭拍攝本
    案賭博之事實，而要求警方提供查獲現場之錄影蒐證情形供
    其觀覽之理，由此益見被告丑○○於系爭警詢時所為自白，
    確屬真實無訛。是被告丑○○以其於系爭警詢之自白非出於
    任意性、且屬虛構等語置辯，顯係事後卸責之詞，不足採信
    。至於證人辛○○於本院審理時證稱：本案經警查獲當日，
    其與壬○○、庚○○原係在崇德遊戲場外埋伏，嗣接獲搜索
    通知時，其等三人始一起進入崇德遊戲場等語，被告卯○○
    等九人辯護人依此質疑證人庚○○並非事先在崇德遊戲場內
    埋伏、蒐證之警員，並進一步質疑證人庚○○於於本院審理
    時前揭證言之憑信性等語，惟證人辛○○於本院審理時除亦
    結證：因時間已久，我們是臨時支援，我的記憶不是那麼清
    楚，當時崇德遊戲場內已有警員在蒐證，庚○○部分可能我
    記錯了，是我與壬○○一起進入崇德遊戲場時，庚○○原已
    在崇德遊戲場內，是庚○○把被告丑○○交給我與壬○○帶
    回派出所等語外（見本院一卷一六○頁），且衡諸本案經警
    查獲後迄證人辛○○於本院審理時作證之日（即九十五年二
    月十七日），二者期間已逾一年，則證人辛○○前揭庚○○
    原本與其一起在崇德遊戲場外埋伏乙節，無非係因事隔久遠
    所為之誤述，是被告卯○○等九人之辯護人前揭所辯，尚無
    足採，附此敘明。
  (五)按被告以外之人於檢察事務官、司法警察官或司法警察調查
    中所為之陳述，與審判中不符時，其先前之陳述具有較可信
    之特別情況，且為證明犯罪事實存否所必要者，得為證據，
    刑事訴訟法第一百五十九條之二定有明文。被告即證人丑○○於本院審理時經本院諭知其依刑事訴訟法第一百八十一條
    之規定得拒絕證言，其陳明願意作證且經具結後，翻異前詞
    而證稱：我實際上並無與崇德遊戲場內之服務人員以積分卡
    兌換現金而賭博等語，而與系爭警詢之供述不同。惟本院綜
    參被告於系爭警詢時警方並無違法取供之情事，且被告丑○○於系爭警詢時之供述，與證人庚○○於本院審理時結證其
    查獲被告丑○○、寅○○並當場在崇德遊戲場內自被告丑○○處扣得一萬一千元之經過，互核情節亦屬相符，則被告丑
    ○○於系爭警詢時顯係出於真意而為不利被告卯○○等九人
    之供述，堪以認定，乃至綜參被告丑○○事後於系爭警詢時
    指認寅○○即係兌換其贏得之一萬一千元之人等外在環境及
    情況，足見被告丑○○於系爭警詢時不利被告卯○○等九人
    之前開供述內容（即上述第(四)點內容），顯具有可信之特別
    情況，亦為認定被告卯○○等九人本案賭博犯行存否所必要
    之證據，自有證據能力。再者，本案之共同被告丑○○既於
    本院審理時經結證而為證述，已保障被告卯○○九人與被告
    丑○○間相互詰問對質之機會，依刑事訴訟法第二百八十七
    條之二之規定，證人丑○○於系爭警詢時所為不利於被告卯
    ○○等九人之前開供述，自有證據能力，得為本案之證據，
    甚為明確。是被告卯○○等九人之辯護人前揭所辯，並無可
    採。從而，被告丑○○於系爭警詢時即詳實證述其在崇德遊
    戲場內為前揭賭博犯行之經過，有如前述。再參諸被告丑○○原本即在意、擔心於系爭警詢時所為不利即崇德遊戲場人
    員之供述，將來會讓崇德遊戲場人員知悉且日後是否須再出
    庭與崇德遊戲場人員碰面等情，亦如前述，益見被告丑○○
    嗣於本院審理時所為與系爭警詢時互異之證述，顯係事後迴
    護被告卯○○之詞，與事實不符，委無可採。至於依被告丑
    ○○於系爭警詢時證述其至崇德遊戲場把玩本案電子遊戲機
    具次數約有五次左右等語（見系爭警詢筆錄及本院一卷二四
    六頁勘驗筆錄），與其嗣於本院審理時證述至崇德遊戲場把
    玩本案電子遊戲機具之次數為三次乙節亦有不同，惟本院參
    諸被告丑○○於檢察官訊問時及本院審理時均明確供承其自
    九十三年十月間某日起，至崇德遊戲場把玩本案電子遊戲機
    具之次數為五次左右等語以觀（見偵查卷二○八頁、本院二
    卷二八頁），則被告係先後五次在崇德遊戲場為賭博犯行，
    亦堪認定。是被告卯○○等九人辯稱其等並無賭博等語，顯
    係事後卸責之詞，亦無可採。
  (六)按現行刑事訴訟法並無關於指認程序之規定，如何由證人正
    確指認犯罪嫌疑人，自應依個案之具體情形為適當之處理。
    指認之程序，固須注重人權之保障，亦需兼顧真實之發現，
    確保社會正義實現之基本目的。如證人於審判中，已依人證
    之調查程序，陳述其出於親身經歷之見聞所為指認，並依法
    踐行詰問之程序後，綜合證人於案發時所處之環境，足資認
    定其確能對被告觀察明白，認知被告行為之內容，該事後依
    憑個人之知覺及記憶所為之指認客觀可信，並非出於不當之
    暗示，亦未違背通常一般日常生活經驗之定則或論理法則，
    又非單以證人之指認為被告論罪之唯一依據時，自不得僅因
    證人之指認程序與相關要領規範或其他學者個人之見解未盡
    相符，遽認其無證據能力（最高法院九十五年臺上字第一六
    七六號判決參照）。本件被告丑○○以證人身分嗣於本院審
    理時證稱寅○○並無兌換予其一萬一千元等語，而為與系爭
    警詢時互異之不實證述，有如前述，自無從期待被告丑○○
    於本院審理時證述其指認寅○○係兌換予其一萬一千元之人
    之詳實經過。惟本院綜參：(1)被告丑○○於本院審理時供承
    ：我當時在警察局有指認與我兌換現金的人，只有一位讓我
    指認，那個人就是寅○○等語明確（見本院一卷二六八、二
    七○頁）；(2)證人庚○○於本院審理時前揭結證當場查獲被
    告丑○○、寅○○之過程，及證人寅○○於警詢時前揭證述
    其當時確有進去與電話間相隔之暗室，均如前述，足見被告
    丑○○、寅○○經警查獲時，其等二人位置至為接近，被告
    丑○○並無誤為指認之可能；證人壬○○、辛○○於本院審
    理時均結證：係由被告丑○○在警詢室外，由外而內指認被
    告寅○○（即由警詢室外透過單面鏡玻璃指認寅○○，寅○○自警詢室內無法看到丑○○）等語（見本院一卷一四八、
    一五九頁）；(3)被告丑○○於系爭警詢之末，被告丑○○確
    有先行離開警詢室，換被告寅○○進入該警詢室之事實，有
    本院勘驗被告丑○○之系爭警詢錄影光碟之勘驗筆錄附卷可
    稽（見本院二卷十一頁）等情以觀，足見被告丑○○於本案
    經警查獲後之四小時內，對於經警查獲時與其距離甚近之被
    告寅○○所為之指認客觀可信，自亦有證據能力。是被告卯
    ○○等九人辯護人前揭所辯，亦無可採。
  (七)再者，被告卯○○係崇德遊戲場之負責人，子○○、寅○○
    、戊○○、癸○○、甲○○、乙○○、丙○○、己○○及真
    實姓名年籍不詳二以上之成年人，則均為被告卯○○所僱用
    且均係按月領取固定薪水等情，有如前述。又警員庚○○於
    於本院審理時結證：其自本案經警查獲前即自九十四年一月
    二日即被派至崇德遊戲場店內先後埋伏、蒐證經營情形時，
    至該店把玩本案賭博性電子遊戲機具之客人，確有以積分卡
    兌換贏得現金，且被告丑○○曾先後五次崇德遊戲場把玩本
    案賭博性電子遊戲機具，並遭證人庚○○當場查獲被告丑○○與寅○○兌換贏得之金錢等事實，亦如前述。再衡諸同一
    遊戲場內之經營以及客人到店把玩之模式，自以統一、一致
    為常態，否則同樣到店把玩之客人在店中之權益有別，難免
    會引發爭端，殊非商家經營之道。則倘客人向崇德遊戲場店
    內員工以積分卡兌換現金時，員工係給付客人現鈔，必係來
    自該店之營業收入，而員工究係如何與客人兌換現金，自對
    該店之獲利及支出俱有影響，倘非被告卯○○有指示或授權
    店內員工如此處理，店內員工亦不可能以店內收入作為與客
    人兌換現金之用，亦不可能在對員工自己無任何好處之情形
    下，由員工擅自讓客人兌換現金之理。由此足見包括崇德遊
    戲場之負責人及其職員即被告卯○○等九人及真實姓名年籍
    不詳二以上之成年人，對於崇德遊戲場內以積分卡兌換現金
    而為賭博之經營模式均知之甚詳，誠屬灼然。於此情形，被
    告子○○、寅○○、戊○○、癸○○、甲○○、乙○○、丙○○、己○○等八人既已明知崇德遊戲場確有與不特定客人
    對賭換錢之經營模式，猶仍以領取固定薪資方式受被告卯○○僱用而任職於崇德遊戲場，縱其等八人中有部分之人未曾
    實際經手兌換現金，仍無礙於其等八人與被告卯○○共同參
    與前揭賭博犯行之犯意聯絡，至為明確。此外，並有如附表
    一、二所示之物扣案可證，及本案經警查獲拍攝之崇德遊戲
    場現場相片、現場圖在卷可憑。從而，益見被告卯○○等九
    人及被告丑○○前開所辯，顯均係事後卸責之詞，不足採信
    。是本案事證明確，被告卯○○等九人及被告丑○○前揭犯
    行，均堪認定。
二、論罪科刑：
  (一)按刑法上所謂常業犯，指反覆以同種類行為為目的之社會活
    動之職業性犯罪而言，至於犯罪所得之多寡，是否恃此犯罪
    為唯一之謀生職業，則非所問，縱令兼有其他職業，仍無礙
    於該常業犯罪之成立（最高法院八十五年臺上字第五一○號
    判例意旨參照）。本案崇德遊戲場係為被告卯○○所開設經
    營，擺設之賭博性電子遊戲機具數量高達七十臺，顯有恃此
    賭博收入為其生活之重要來源，且被告子○○以每月二萬餘
    元之薪資報酬；被告寅○○、戊○○、癸○○、甲○○、乙○○、丙○○、己○○等七人則均以每月一萬八千元之薪資
    報酬，而受被告卯○○僱用任職於崇德遊戲場為前揭賭博犯
    行以牟利等情，有如前述，足見被告卯○○等九人均係以反
    覆同種類之賭博行為為目的之職業性犯罪，具常業犯性質無
    訛。次按凡以自己犯罪之意思而參與犯罪，無論其所參與者
    是否犯罪構成要件之行為，皆為正犯（最高法院二十五年上
    字第二二五三號判例意旨參照）；又共同正犯，係共同實施
    犯罪行為之人，在共同意思範圍內，各自分擔犯罪行為之一
    部，相互利用他人之行為，以達其犯罪之目的，其成立不以
    全體均參與實施犯罪構成要件之行為為要件；參與犯罪構成
    要件之行為者，固為共同正犯；以自己共同犯罪之意思，參
    與犯罪構成要件以外之行為，或以自己共同犯罪之意思，事
    前同謀，而由其中一部分人實行犯罪之行為者，亦均應認為
    共同正犯，使之對於全部行為所發生之結果，負其責任（最
    高法院九十二年度臺上字第二八二四號判決意旨參照）。本
    案被告卯○○等九人均詳悉前揭崇德遊戲場內與不特定賭客
    之賭博模式，被告子○○、寅○○、戊○○、癸○○、甲○○、乙○○、丙○○、己○○並受被告卯○○僱用任職於崇
    德遊戲場為前揭賭博犯行以牟利，均如前述，則被告卯○○
    提供如附表一所示之賭博性電子遊戲機具與不特定賭客對賭
    、被告寅○○則於賭客對賭贏錢後負責兌換金錢予賭客，其
    等二人顯係以自己共同犯罪之意思，參與前揭常業賭博之犯
    罪構成要件行為；被告子○○負責管理及被告戊○○、癸○○、甲○○、乙○○、丙○○、己○○負責處理各如前述之
    為賭客遞送毛巾或茶水、收取賭資即兌換代幣或開分、洗分
    兌換積分卡或坐櫃檯保管收取之賭資並指引賭客如何以兌得
    之積分卡兌換現金等與本案常業賭博相關之事宜，其等七人
    則均顯係以自己共同犯罪之意思，參與前揭常業賭博犯罪構
    成要件以外之行為。依前開說明，被告卯○○等九人均為前
    揭常業賭博犯行之正犯，甚為明灼。是核被告卯○○等九人
    所為，均係犯刑法第二百六十七條之常業賭博罪；被告丑○○在前開公眾得出入之崇德遊戲場賭博財物，則係犯刑法第
    二百六十六條第一項前段之普通賭博罪。
  (二)被告卯○○等九人及真實姓名年籍不詳之二人以上成年人間
    ，就前揭常業賭博犯行，均有犯意聯絡及行為分擔，均為共
    同正犯。
  (三)被告丑○○先後五次賭博犯行，時間緊接，觸犯構成要件相
    同之罪，顯係基於概括犯意為之，應依連續犯之規定論以一
    罪，並依法加重其刑。
  (四)爰分別審酌被告卯○○經營大規模電子遊戲場，供人對賭財
    物，從中獲取不法利益，助長社會僥倖心理，並使人廢時失
    業，易趨於遊惰，影響正常之社會經濟活動，被告子○○受
    被告卯○○僱用參與常業賭博之犯罪情節，與負責人即被告
    卯○○，及受被告子○○管理之員工即被告寅○○、戊○○
    、癸○○、甲○○、乙○○、丙○○、己○○之相較，涉案
    情節輕重有別、量刑應互有區隔，暨被告丑○○在公眾得出
    入之場所賭博財物之次數、所得多寡，並考量被告卯○○等
    九人及被告丑○○之品行、犯罪動機及其等十人犯後均無悔
    意，猶飾詞狡卸罪責、態度不佳等一切情狀，分別量處如主
    文所示之刑，並就被告卯○○、子○○、寅○○、戊○○、
    癸○○、甲○○、乙○○、丙○○、己○○部分諭知易科罰
    金之折算標準，及就被告丑○○部分，諭知易服勞役之折算
    標準。又蒞庭檢察官以被告卯○○等九人犯後並無悔意、態
    度不佳等情，具體請求判處被告卯○○有期徒刑一年，被告
    子○○有期徒刑十月，被告寅○○、戊○○、癸○○、甲○○、乙○○、丙○○、己○○均有期徒刑七月，惟本院綜核
    常業賭博罪之法定刑僅為二年以下有期徒刑，且被告卯○○
    等九人前揭所為，並無該當刑法第二百六十八條之罪（詳後
    述第四點理由），亦與檢察官具體求刑之基礎不同，及被告
    卯○○等九人前開本案犯罪情節、犯罪手段等本院前開審酌
    量刑之一切情狀，其中被告卯○○等九人前案素行部分，被
    告卯○○、甲○○先前雖各於六十八年間、八十五年間分別
    因恐嚇案件、違反麻醉藥品管理條例經法院判處有罪確定並
    執行完畢（均未構成累犯）之刑事前科紀錄，惟其等二人先
    前尚無類此賭博之刑事前科紀錄，而被告子○○、寅○○、
    戊○○、癸○○、乙○○、丙○○、己○○先前均無任何刑
    事前科紀錄，有臺灣高等法院被告前案紀錄表附卷可按，是
    本院認為對於被告卯○○等九人各量處如主文所示之刑已足
    懲儆，檢察官所為具體求刑尚屬過重，併此敘明。
  (五)沒收之諭知：
  1.扣案如附表一所示之賭博性電子遊戲機具計七十臺（內均含
    IC板），為當場賭博之器具；附表二編號十一之現金二萬二
    千八百元，係於崇德遊戲場櫃檯處所扣得，此觀被告癸○○
    於警詢時之供述及卷附扣押物品目錄表即明，核屬在兌換籌
    碼處查獲之財物，均應依刑法第二百六十六條第二項之規定
    ，宣告沒收。
  2.扣案如附表二所示之物（編號十二之現金二萬二千八百元除
    外），核均屬被告卯○○所有供被告卯○○等九人等共同正
    犯所用及預備之物，均應依刑法第三十八條第一項第二款之
    規定，宣告沒收。
  3.扣案之被告丑○○兌得之現金一萬一千元，係被告丑○○所
    有且為其犯賭博罪所得之物；又扣案之如附表二編號十四所
    示之現金二千二百元，係在戊○○處查獲、核屬被告卯○○
    所有而為被告卯○○等九人共同正犯犯罪所得之物，復難認
    係屬在賭檯或兌換籌碼處之財物，均應依刑法第三十八條第
    一項第三款之規定，宣告沒收。
四、公訴意旨另略以：被告卯○○、子○○、寅○○、戊○○、
    癸○○、甲○○、乙○○、丙○○、己○○等九人前揭所為
    ，尚構成刑法第二百六十八條之意圖營利供給賭博場所罪嫌
    等語。惟查，被告卯○○等九人係在上開遊戲場利用賭博性
    電子遊戲機與被告丑○○等其他賭客對賭，並藉此射倖之賭
    博方式，計算輸贏，既未抽佣，賭客間亦無對賭，係被告卯
    ○○等九人之店方人員與賭客對賭定輸贏，業如前述，復查
    無其他積極證據足認被告卯○○等九人有何抽頭營利行為，
    即難認被告卯○○等九人該當刑法第二百六十八條之罪。從
    而，被告卯○○等九人此部分原均應諭知無罪之判決，然公
    訴意旨認此部分與前開有罪部分，有牽連犯之裁判上一罪關
    係，爰不另為無罪之諭知，附此敘明。
五、併辦意旨（臺灣臺中地方法院檢察署九十五年度偵字第九一
    五四號）略以：被告卯○○係址設前揭崇德遊戲場負責人，
    被告癸○○則受僱於被告卯○○，在崇德遊戲場任職擔任開
    分、洗分及兌換現金等工作之服務人員，自九十三年十月間
    起，共同在前開電子遊戲場，以電子遊戲機與不特定賭客對
    賭，嗣於九十五年四月十三日十九時四十分許，在上址崇德
    遊戲場經警查獲癸○○、受被告卯○○僱用包括李之翰、紀
    珮君、林雅茹、簡麗芳、李俊明等五名職員及賭客張意虎，
    並扣得賭博性電子遊戲機具計八十四臺等物後，再循線查獲
    被告卯○○，因認被告卯○○、癸○○涉犯刑法第二百六十
    七條、第二百六十八條之罪嫌等語。經查，觀諸被告癸○○
    於九十五年四月十三日經警查獲後之檢察官訊問時自陳：其
    係九十五年三月一日始在崇德遊戲場擔任服務員等語，及該
    案共同被告簡麗芳、林雅茹、紀珮君、李之翰、李俊明於檢
    察官訊問時供述其等受被告卯○○僱用而任職於崇德遊戲場
    之時間，則依序各為九十四年十月間某日、九十四年十一月
    間某日、九十五年二月二十八日、九十五年三月十四日、九
    十五年四月一日起等語。再參以該案共同被告即賭客張意虎
    於警詢、檢察官訊問時證述，其最早在崇德遊戲場以電子遊
    戲機具對賭換錢之時間依序為九十四年九月、九十五年三月
    、同年四月間計三次，乃至被告卯○○於本院審理時供承：
    其於本案（即九十四年一月六日）經警查獲後，固均為崇德
    遊戲場之負責人，但其係九十五年四月間始與把玩崇德遊戲
    場內電子遊戲機具之顧客兌換金錢而賭博等語（見本院二卷
    二九頁）。則被告癸○○再次受僱於被告卯○○之時間，距
    本案經警查獲已時隔逾一年之久，且簡麗芳、林雅茹、紀珮
    君、李之翰、李俊明等人受僱於被告卯○○之時間，及另外
    之賭客即張意虎在崇德遊戲場賭博之時間，均距本案經警查
    獲已時隔九月至逾一年之久，縱認被告卯○○、癸○○此部
    分亦有常業賭博、意圖營利供給賭博場所之犯行，顯均係另
    行起意所另為之犯行，與本案之常業賭博犯行間並無任何實
    質上一罪或裁判上一罪關係，至為明確。是檢察官前揭併辦
    意旨關於被告卯○○、癸○○所涉常業賭博犯行部分，本院
    無從併予審理，爰退由承辦檢察官另為適法之處理，併予敘
    明。
六、被告丑○○於本院審理時具結所為前揭虛偽之證言，所涉及
    偽證罪嫌部分，應由檢察官另行偵辦，附此敘明。
據上論斷，應依刑事訴訟法第二百九十九條第一項前段，刑法第
二十八條、第五十六條、第二百六十七條、第二百六十六條第一
項前段、第二項、第四十一條第一項前段、第四十二條第二項、
第三十八條第一項第二款、第三款，罰金罰鍰提高標準條例第一
條前段、第二條，判決如主文。
本案經檢察官丁○○到庭執行職務。
中    華    民    國    95    年    6     月    30    日
                  刑事第九庭    審判長法  官  陳得利
                                      法  官  莊秋燕
                                      法  官  何世全
以上正本證明與原本無異。
如不服本判決，應於送達後十日內向本院提出上訴狀（須附繕本
），上訴於臺灣高等法院臺中分院。
                                      書記官  童洪芳美
中    華    民    國    95    年    6     月    30    日
附表一：
┌──┬───────────┬──┬───┬────────┐
│編號│賭博性電子遊戲機具名稱│單位│數量  │備註            │
├──┼───────────┼──┼───┼────────┤
│一  │七靶射擊              │臺  │伍    │                │
├──┼───────────┼──┼───┼────────┤
│二  │水果盤                │臺  │拾    │                │
├──┼───────────┼──┼───┼────────┤
│三  │五ＰＫ                │臺  │陸    │                │
├──┼───────────┼──┼───┼────────┤
│四  │超悟空                │臺  │陸    │                │
├──┼───────────┼──┼───┼────────┤
│五  │水果拉霸              │檯  │陸    │                │
├──┼───────────┼──┼───┼────────┤
│六  │金恐龍                │檯  │貳    │                │
├──┼───────────┼──┼───┼────────┤
│七  │小瑪莉                │檯  │貳    │                │
├──┼───────────┼──┼───┼────────┤
│八  │滿貫大亨              │檯  │參    │                │
├──┼───────────┼──┼───┼────────┤
│九  │大恐龍                │檯  │參    │                │
├──┼───────────┼──┼───┼────────┤
│十  │賓果遊戲機            │檯  │貳拾柒│                │
├──┴───────────┴──┴───┴────────┤
│共計：柒拾臺                                                │
└──────────────────────────────┘
附表二：
┌───┬──────┬──┬────┬─────┬───────────────┐
│編號  │扣案物品名稱│單位│數量    │查獲時之持│備                        註  │
│      │            │    │        │有人      │                              │
├───┼──────┼──┼────┼─────┼───────────────┤
│一    │香菸空盒    │個  │拾壹    │          │在崇德遊戲場之前開電話間及與之│
│      │            │    │        │          │相隔隔間內查獲                │
│      │            │    │        │          │                              │
├───┼──────┼──┼────┼─────┼───────────────┤
│二    │積分卡      │張  │參拾肆  │丙○○    │黃色拾玖張、黑色玖張、藍色陸張│
│      │            │    │        │          │                              │
├───┼──────┼──┼────┼─────┼───────────────┤
│三    │會員名冊    │張  │拾參    │同上      │                              │
├───┼──────┼──┼────┼─────┼───────────────┤
│四    │贈分券    │本  │捌      │同上      │                              │
├───┼──────┼──┼────┼─────┼───────────────┤
│五    │幹部交接簿  │本  │壹      │同上      │                              │
├───┼──────┼──┼────┼─────┼───────────────┤
│六    │積分卡      │張  │柒拾    │癸○○    │黃色參拾張、灰色貳拾張、      │
│      │            │    │        │          │紅色貳拾張                    │
├───┼──────┼──┼────┼─────┼───────────────┤
│七    │開分券      │本  │伍      │癸○○    │                              │
├───┼──────┼──┼────┼─────┼───────────────┤
│八    │代幣壹包    │公克│貳萬參仟│同上      │                              │
│      │            │    │玖伍    │          │                              │
├───┼──────┼──┼────┼─────┼───────────────┤
│九    │代幣開分表  │張  │壹      │同上      │                              │
├───┼──────┼──┼────┼─────┼───────────────┤
│十    │班報表      │張  │壹      │同上      │                              │
├───┼──────┼──┼────┼─────┼───────────────┤
│十一  │贈分單      │張  │壹      │同上      │                              │
├───┼──────┼──┼────┼─────┼───────────────┤
│十二  │賭資新臺幣  │元  │貳萬貳仟│同上      │崇德遊戲場內櫃檯處查獲        │
│      │            │    │捌佰    │          │                              │
├───┼──────┼──┼────┼─────┼───────────────┤
│十三  │積分卡      │張  │拾參    │戊○○    │黃色肆張、灰色柒張、紅色貳張  │
├───┼──────┼──┼────┼─────┼───────────────┤
│十四  │賭資新臺幣  │元  │貳仟貳佰│同上      │                              │
└───┴──────┴──┴────┴─────┴───────────────┘
附錄論罪科刑法條：
刑法第二百六十七條
以賭博為常業者，處二年以下有期徒刑，得併科一千元以下罰金
。
刑法第二百六十六條
在公共場所或公眾得出入之場所賭博財物者，處一千元以下罰金
。但以供人暫時娛樂之物為賭者，不在此限。
當場賭博之器具與在賭檯或兌換籌碼處之財物，不問屬於犯人與
否，沒收之。


司法院資訊處製作；財團法人民間司法改革基金會備份。
